【裁判字號】    89,訴緝,134
【裁判日期】    890913
【裁判案由】    過失致死等
【裁判全文】
臺灣板橋地方法院刑事判決                        八十九年度訴緝字第一三四號
    公  訴  人  臺灣板橋地方法院檢察署檢察官
    被      告  昇昌有限公司
    兼右代表人  乙○○
右列被告因過失致死等案件，經檢察官提起公訴（八十八年度偵字第二六五八八號、
第二六九五三號），本院判決如左：
    主  文
昇昌有限公司違反雇主對防止電能引起之危害，應有符合標準之必要安全衛生設備之
規定，致發生死亡災害之職業災害，科罰金新台幣壹拾萬元。又違反事業單位工作場
所發生死亡災害時，雇主應於二十四小時內報告檢查機構之規定，科罰金新台幣伍萬
元。應執行罰金新台幣壹拾貳萬元。
乙○○違反雇主對防止電能引起之危害，應有符合標準之必要安全衛生設備之規定，
致發生死亡災害之職業災害，處有期徒刑陸月，如易科罰金以參佰元折算壹日。又違
反事業單位工作場所發生死亡災害時，雇主應於二十四小時內報告檢查機構之規定，
處拘役參拾日，如易科罰金以參佰元折算壹日。
    事  實
一、乙○○係設於台北縣中和市○○街八五號昇昌有限公司之實際負責人，聘僱勞工
    林鍵德為製作及安裝鐵窗之工作，乃勞工安全衛生法所稱之雇主，於民國八十八
    年七月間，昇昌有限公司以新台幣（以下同）三萬三千元之代價，承攬台北縣中
    和市○○街四六巷十三號三樓陽台加裝不鏽鋼花架工程，本應注意且能注意於工
    地臨時使用用電設備，電鑽之電源應裝置漏電斷路器，使用電鑽應裝設接地線，
    以免產生勞工工作時引起觸電之危害。詎乙○○竟於施工時未裝置漏電斷路器，
    及督促林鍵德使用電鑽應裝設地線，致使林鍵德於八十八年八月二日十三時三十
    七分許，在上址使用電鑽時，因電鑽漏電而遭電擊，經送醫急救後延至同年月十
    日二十三時十分因心肺衰竭死亡。乙○○明知所僱用之勞工林鍵德發生死亡災害
    ，竟未於事發後二十四小時內，向該管之行政院勞工委員會北區勞工檢查所提出
    報告。
二、案經被害人之父甲○○訴請台灣板橋地方法院檢察署檢察官及該署檢察官自動檢
    舉偵查起訴。
    理  由
一、訊據被告乙○○矢口否認犯行，並辯稱：電線插頭都有接地線，林鍵德使用電鑽
    時沒有裝接地線是他的疏忽，當時電壓只有一一０伏特，他會感電死亡醫生也不
    知原因，林鍵德應徵時未向其說明腿內留有車禍裝入的鋼釘，其未於二十四小時
    向勞檢所報告，乃因林鍵德是送醫十天後死亡云云。惟查：（一）據目擊證人王
    文琳證稱：八十八年八月二日上午十一時左右，其和林鍵德等共四人到達台北縣
    中和市○○街四六巷十三號三樓工地，按裝不鏽鋼花架。中午休息後於下午一時
    繼續工作，當日下午一時三十七分許，林鍵德坐在花架上中間，右手拿電鑽，準
    備按裝第三支斜撐，其站在林鍵德前面相距八０公分處，看到林鍵德右手按下電
    鑽開關，電鑽運轉後，即喊叫觸電，其立即拔掉插頭，亦有人關掉電源總開關，
    並打一一九叫救護車，我們把他扶到樓下路口等救護車到達後，將他送往中和市
    龍祐醫院急救，再轉送台北市三軍總醫院後，再轉送博仁醫院醫治，延至八十八
    年八月十日不治死亡等語。而林鍵德乃因觸電致心肺衰竭於八十八年八月十日二
    十三時十分死亡等情，復有台灣板橋地方法院檢察署驗斷書、相驗屍體證明書、
    勘驗筆錄、博仁綜合醫院診斷證明書等各一件附卷可稽。（二）據現場人員所述
    及現場勘察研判，本災害發生之可能原因為林鍵德坐在不鏽鋼花架上，因天氣炎
    熱全身流汗，右手拿電鑽時可能有汗水從電鑽之通氣孔滴入或從手按開關滲入，
    使電鑽產生漏電情形，林鍵德右手拿電鑽坐在導電良好之不鏽鋼花架上致遭受電
    擊。而引起本件災害之間接原因，乃因電鑽之電源未裝置漏電斷路器及電鑽未裝
    設接地線所致。此有行政院勞工委員會北區勞動檢查所八十八年十月六日台八十
    八勞北檢營字第一三一九八號函及所附職業災害檢查報告書在卷可憑。被告乃勞
    工安全衛生法所稱之雇主，本應注意且能注意於工地臨時使用用電設備，電鑽之
    電源應裝置漏電斷路器，使用電鑽應裝設接地線，以免產生勞工工作時引起觸電
    之危害，詎竟於施工時未裝置漏電斷路器，及督促林鍵德使用電鑽應裝設接地線
    ，致使林鍵德觸電死亡，其過失行為與林鍵德死亡間顯有因果關係。（三）林鍵
    德於八十八年八月二日十三時三十七分許觸電，經送醫延至同年月十日二十三時
    十分死亡，被告遲至八十八年八月十二日十一時四十分，始以電話向行政院勞工
    委員會北區勞動檢查所報告，已逾勞工安全衛生法第二十八條第二項第一款所定
    事業單位工作場所發生死亡災害者，雇主應於二十四小時內報告檢查機構之規定
    ，此為被告於偵查中供承在卷，並有行政院勞工委員會北區勞動檢查所職業災害
    檢查報告書存卷可查。被告前揭所辯顯係卸責之詞，不足採信。本件事證明確，
    被告犯行洵堪認定，應依法論科。
二、核被告等所為，係違反勞工安全衛生法第五條第一項第三款雇主對防止電、熱及
    其他之能引起之危害，應有符合標準之必要安全衛生設備之規定，致發生死亡災
    害之職業災害，過失致人於死，及違反同法第二十八條第二項第一款事業單位工
    作場所發生死亡災害者，雇主應於二十四小時內報告檢查機構之規。被告乙○○
    應依勞工安全衛生法第三十一條第一項、同法第三十二條第一項第二款、刑法第
    二百七十六條第一項之規定論處；被告昇昌有限公司則應依勞工安全衛生法第三
    十一條第二項、第一項、同法第三十二條第二項、第一項之規定科處罰金。被告
    乙○○一過失行為觸犯上開勞工安全衛生法第三十一條第一項、刑法第二百七十
    六條第一項二罪名，為想像競合犯，應從較重之勞工安全衛生法第三十一條第一
    項論處，其與勞工安全衛生法第三十二條第一項第二款之罪，犯意各別，行為互
    殊，應分論併罰。爰審酌被告乙○○之品性，所生危害，及事後雖與被害人家屬
    甲○○達成和解，惟未依和解條件履行賠償責任即避不見面，且和解條件亦未達
    勞動基準法第五十九條第四款所定之賠償金額等一切情狀，分別量處如主文所示
    之刑，並諭知易科罰金之折算標準。被告昇昌有限公司亦科以如主文所示之罰金
    刑，並定其應執行刑。
據上論斷，應依刑事訴訟法第二百九十九條第一項前段、勞工安全衛生法第三十一條
第一項、第二項、第三十二條第一項第二款、第二項、刑法第十一條前段、第二百七
十六條第一項、第五十五條前段、第四十一條、第五十一條第七款、罰金罰鍰提高標
準條例第一條前段、第二條，判決如主文。
本案經檢察官潘翠雪到庭執行職務
中    華    民    國      八十九      年      九      月    十三      日
                                      臺灣板橋地方法院刑事第一庭
                                          法  官  毛崑山
右正本證明與原本無異。
如不服本判決，應於判決送達後十日內，向本院提出上訴狀。
                                          書記官  章宏萱
中    華    民    國      八十九      年      九      月    十四      日


司法院資訊處製作；財團法人民間司法改革基金會備份。
